臺灣臺北地方法院刑事判決　　　　　　　96年度訴字第1352號
公　訴　人　臺灣臺北地方法院檢察署檢察官
被　　　告　甲○○
　　　　　　　　　　11樓
指定辯護人　本院公設辯護人沈芳萍
上列被告因貪污治罪條例等案件，經檢察官提起公訴（96年度偵
字第14700號），本院判決如下：
    主  文
甲○○連續依據法令從事公務之人員，對於主管之事務，明知違
背法令，直接圖自己不法利益，因而獲得利益，處有期徒刑壹年
肆月，褫奪公權年，減為有期徒刑捌月，褫奪公權壹年陸月。
緩刑年。附表所示之偽造署押，均沒收。
    事  實
一、甲○○係臺北市政府停車管理處新生公園路邊停車場收費管
    理員，負責新生公園路邊及路外停車場之開單、管理及受理
    身心障礙者免費停車銷單查核等業務，為依據法令服務於地
    方自治團體所屬機關，而具有法定職務權限之公務員，明知
    依臺北市停車管理處公有收費停車場身心障礙者優惠停車查
    核作業規定及臺北市停車管理處公有身心障礙者優惠停車查
    核作業規定，身心障礙者欲申請免停車費時，均須親持本人
    身心障礙手冊、駕駛執照及行車執照，經收費管理員查核無
    誤後，始得辦理免費停車手續；若身心障礙者無法自行駕駛
    車輛，由家屬或必要陪伴人載送時，載送身心障礙者於接獲
    補繳通知單時，應於次日晚上12時前載送身心障礙者並持身
    心障礙手冊正本，經收費管理員查核車內所承載之身心障礙
    者與出示證件無誤後，得辦理免費停車手續等規定，竟基於
    直接圖自己不法利益之概括犯意，自民國93年10月4 日起至
    95年6 月13日止，將自己兼職所駕駛車牌號碼６Ｂ─３７５
    號營業用小客車，停放在臺北市所轄各地區之停車格，經收
    費管理員開具之停車繳費通知單之公文書，攜至位於臺北市
    ○○○路高架橋下新生公園路邊停車場辦公室內，利用上述
    身心障礙者得申請免停車費之規定，對於其主管之事務，連
    續將上開繳費通知單上之車號記載隨機變造後4 碼，再偽簽
    「李秀月、蔡美月、陳美月、李碧玉、陳明木」等人之署押
    ，偽造不實之臺北市身心障礙者免費停車申請單之私文書，
    一併持以行使提出申請辦理銷單。嗣於94年底，因臺北市路
    邊停車費用之收取改採用PDA 開單系統，繳費通知單改以電
    腦列印，故甲○○無法逕在繳費通知單變造車號，旋改依上
    開身心障礙者被載送之規定，連續偽簽申請人「許永欽、張
    金泉」等人署押，並偽簽載送者駕駛「陳明木」之署押，偽
    造不實之臺北市身心障礙者免費停車申請表之私文書後，持
    以行使辦理銷單，均足以生損害於李秀月、蔡美月、陳美月
    、李碧玉、陳明木、許永欽、張金泉等人及臺北市政府停車
    管理處對於停車收費管理之正確性，且直接圖利自己免繳納
    停車費，因而獲得共計新臺幣（下同）2,480 元之利益。
二、案經臺北市政府政風處函送臺灣臺北地方法院檢察署檢察官
    偵查起訴。
    理  由
一、前揭犯罪事實，業據被告甲○○坦承不諱，並有百達交通有
    限公司提供車號６Ｂ─３７５號駕駛人資料及車輛照片兩張
    、臺北市停車管理處停車繳費通知單原始資料影本、臺北市
    停車繳費通知單18張與臺北市身心障礙者免費停車申請單（
    表）9 張、臺北市政府停車管理處公有收費停車場身心障礙
    者優惠停車查核作業規定兩份及95年10月20日臺北市政府停
    車管理處小型車收費收據乙紙等件附卷可稽（見臺灣臺北地
    方法院檢察署96年度他字第7718號卷第10頁至第12頁、第16
    至第31頁、第40頁、第41頁、第14頁、第15頁、第32頁至第
    35頁，96年度偵字第14700 號卷第8 頁），足認被告前開任
    意性自白均與事實相符。綜上所述，本件事證明確，被告犯
    行堪以認定，應依法論科。
二、查被告行為後，刑法部分條文於94年2 月2 日經總統公布修
    正，並自95年7 月1 日起施行；又刑法施行法增訂第1 條之
    1 ，亦於95年6 月14日經總統公布，並自同年7 月1 日起施
    行。按行為後法律有變更者，適用行為時之法律，但行為後
    之法律有利於行為人者，適用最有利於行為人之法律，現行
    刑法第2條 第1 項定有明文。此條規定係規範行為後法律變
    更所生新舊法律比較適用之準據法，是刑法第2 條本身雖經
    修正，但刑法第2 條既屬適用法律之準據法，本身尚無比較
    新舊法之問題，於新法施行後，應一律適用裁判時之現行刑
    法第2 條之規定，為「從舊從輕」之比較，合先敘明。次按
    本次刑法修正之比較新舊法，應就罪刑有關之共犯、未遂犯
    、想像競合犯、牽連犯、連續犯、結合犯，以及累犯加重、
    自首減輕暨其他法定加減原因（如身分加減）與加減例等一
    切情形，綜其全部罪刑之結果而為比較（最高法院95年5 月
    23日95年度第8 次刑庭會議決議參照）。經查：
（一）關於罰金刑，在刑法修正前，刑法分則編各罪所定罰金刑
      之貨幣單位原為銀元，其最高罰金數額，從各該法條規定
      ，而最低罰金數額，則依修正前刑法第33條第5 款之規定
      為1 元以上（貨幣單位為銀元），且若定有罰金刑之論罪
      法條係於72年6 月25日前所制定，而該法條日後均未修正
      者，得依罰金罰鍰提高標準條例第1 條前段規定，就其原
      定數額提高為2 倍至10倍，其後修正者則不提高倍數，並
      依現行法規所定貨幣單位折算新臺幣條例第2 條規定，以
      銀元1 元折算為新臺幣3 元；於刑法修正後，因刑法第33
      條第5 款修正為：「罰金：新臺幣一千元以上，以百元計
      算之。」，使得刑法之罰金貨幣單位已由銀元改為新台幣
      ，則刑法分則編各罪所定罰金刑之貨幣單位，自應配合修
      正為新臺幣，又為使刑法分則編各罪所定罰金之最高數額
      與刑法修正前趨於一致，乃增訂刑法施行法第1 條之1 ：
      「中華民國九十四年一月七日刑法修正施行後，刑法分則
      編所定罰金之貨幣單位為新臺幣。九十四年一月七日刑法
      修正時，刑法分則編未修正之條文定有罰金者，自九十四
      年一月七日刑法修正施行後，就其所定數額提高為三十倍
      。但七十二年六月二十六日至九十四年一月七日新增或修
      正之條文，就其所定數額提高為三倍。」。從而，刑法分
      則編各罪所定罰金刑之最高數額，於刑法修正前、後並無
      不同，惟修正後刑法第33條第5 款所定罰金刑最低數額，
      較之修正前提高，自以修正前刑法第33條第5 款規定有利
      於被告。
（二）刑法第56條連續犯之規定業經刪除，則被告之數犯罪行為
      ，於新法施行後，應予分論併罰。此刪除雖非犯罪構成要
      件之變更，但顯已影響行為人刑罰之法律效果，自屬法律
      有變更，依刑法第2 條第1 項規定，比較新、舊法結果，
      仍應適用較有利於被告之行為時法律即舊法論以連續犯。
（三）刑法第55條關於牽連犯之規定業經刪除，是依據現行法，
      被告所犯各罪即應予分論並罰，故經比較新舊法結果，可
      知以適用被告行為時之法律即修正前刑法第55條牽連犯之
      規定，較有利於被告。
（四）綜合上開法律修正前、後之比較，及揆諸前揭說明及修正
      後刑法第2 條第1 項之「從舊從輕」原則，本件以適用修
      正前之相關刑罰法律，對被告較為有利，並應整體適用修
      正前刑法相關規定論處。
三、核被告所為，係犯貪污治罪條例第6 條第1 項第4 款對於主
    管之事務，明知違背法令，直接圖自己不法利益因而獲得利
    益罪、刑法第216 條、第210 條之行使偽造私文書罪及同法
    第216 條、第211 條行使變造公文書罪。另偽造署押之行為
    係偽造私文書之部分行為，且被告偽造私文書、變造公文書
    之低度行為均遭行使之高度行為所吸收，均不另論罪，祇應
    論以行使變造公文書罪及行使偽造私文書罪。其次，被告先
    後多次所為變造停車繳費通知單及偽造不實之臺北市身心障
    礙者免費停車申請單後，提出辦理銷單，直接圖自己不法利
    益因而獲得利益之行為，皆時間緊接，手段相近，所犯亦係
    構成要件相同之罪名，顯係基於概括犯意反覆為之，均為連
    續犯，應分別依修正前刑法第56條之規定，分別以一對於主
    管之事務，明知違背法令，直接圖自己不法利益因而獲得利
    益罪、行使偽造私文書罪及行使變造公文書罪論處，並均加
    重其刑。再者，被告所犯上開各罪間，有方法、目的之牽連
    關係，應依修正前刑法第55條之規定，從一重之貪污治罪條
    例第6 條第1 項第4 款之罪處斷。此外，被告雖犯貪污治罪
    條例第6 條第1 項第4 款之罪，然其所犯情節尚屬輕微，且
    其所得利益亦僅為2,480 元，是應依貪污治罪條例第12條第
    1 項之規定減輕其刑。又按貪污治罪條例第8 條第2 項前段
    規定：「犯第4 條至第6 條之罪，在偵查中自白，如有所得
    並自動繳交全部所得財物者，減輕其刑」，所謂「偵查中自
    白」，乃被告對所為已經構成犯罪要件之事實，在偵查中向
    有偵查犯罪職權之公務員坦白供述者而言。查被告業於96年
    7 月31日於檢察官偵查中，自白其犯行，且被告亦早已繳回
    所得利益2,480 元，有上揭95年10月20日臺北市政府停車管
    理處小型車收費收據附卷可稽，故應認被告亦合乎貪污治罪
    條例第8 條第2 項應減輕其刑之要件，爰依貪污治罪條例第
    8 條第2 項前段之規定，遞予減輕其刑。
四、爰審酌被告前並無前科紀錄，有臺灣高等法院被告前案記錄
    表在卷可佐，僅因一時思慮未周，貪圖小利，且不法所得利
    益僅2,480 元，及其等智識程度、犯罪後坦承犯行，頗有悔
    意，犯後態度堪稱良好等一切情狀，量處如主文所示之刑，
    以示懲儆。又貪污治罪條例第17條僅規定：「犯本條例之罪
    ，宣告有期徒刑以上之刑者，並宣告褫奪公權」，但對於褫
    奪公權之期間，即從刑之刑度如何，並無明文，故依本條例
    宣告褫奪公權者，仍應適用刑法第37條第1 項或第2 項，使
    其褫奪公權之刑度有所依憑，始為合法（最高法院95年度台
    上字第1054號判決意旨參照）。而修正前刑法第37條第2 項
    規定：「宣告6 月以上有期徒刑，依犯罪之性質認為有褫奪
    公權之必要者，宣告1 年以上10年以下褫奪公權。」，而於
    94 年1月7 日修正通過之刑法第37條第2 項則規定：「宣告
    1 年以上有期徒刑，依犯罪之性質認為有褫奪公權之必要者
    ，宣告1 年以上10年以下褫奪公權」，是本件對被告係宣告
    係1 年以上有期徒刑，修正前、後之規定對被告並無有利、
    不利之情形，故依前揭說明，應適用裁判時即修正後刑法第
    37條第2 項之規定，就被告宣告褫奪公權3 年。至被告犯罪
    所得之利益業經被告主動繳回，故無需再依同條例第10條第
    1 項追繳，併予說明。
五、再按犯罪在中華民國96年4 月24日以前者，除本條例另有規
    定外，有期徒刑、拘役或罰金，減其刑期或金額2 分之1 ，
    中華民國九十六年罪犯減刑條例第2 條第1 項第3 款定有明
    文。經查，本件被告上開犯罪時間，均係於96年4 月24日之
    前，復核無同條例所定不予減刑之情形，茲依同條例第2 條
    第1 項第3 款規定，減其刑期2 分之1 。
六、另按緩刑之宣告，以裁判時之狀態為準，故犯罪在新法施行
    前，於新法施行之後，關於緩刑之宣告，當然適用新法之規
    定，不再適用舊法，是依修正後刑法第74條第1 項規定：「
    受2 年以下有期徒刑、拘役或罰金之宣告，而有下列情形之
    一，認以暫不執行為適當者，得宣告2 年以上5 年以下之緩
    刑，其期間自裁判確定之日起算：一、未曾因故意犯罪受有
    期徒刑以上刑之宣告者。二、前因故意犯罪受有期徒刑以上
    刑之宣告，執行完畢或赦免後，5 年以內未曾因故意犯罪受
    有期徒刑以上刑之宣告者。」。因被告前未曾因故意犯罪受
    有期徒刑以上刑之宣告，有上揭臺灣高等法院被告全國前案
    紀錄表乙份附卷可按，並其僅係因一時失慮而為本件犯行，
    所獲不法利益亦已經主動繳回，且被告目前尚需扶養兩位稚
    齡幼子，有全戶戶籍資料乙份在卷可佐，其既為家中之經濟
    支柱，若受徒刑之執行，恐致上開家屬失養，是被告經此次
    偵、審教訓，當知所警惕，信無再犯之虞，本院認所宣告之
    刑以暫不執行為適當，併諭知緩刑3 年，以啟自新。
七、末按偽造之印章、印文或署押，不問屬於犯人與否，沒收之
    ，刑法第219 條定有明文。經查，如附表所示被告所偽造之
    署押，依據前開規定，不問屬於被告與否，均應宣告沒收。
    至於94年2 月17日前之繳費通知單及臺北市身心障礙者免費
    停車申請單，均因逾保存年限業已銷毀，進而上開申請單上
    被告所偽造之他人署押，既均已滅失而不復存在，自無從加
    以沒收，附此敘明。
八、據上論斷，應依刑事訴訟法第299條第1項前段、貪污治罪條
    例第6 條第1 項第4 款、第8 條第2 項前段、第12條第1 項
    、第17條、第19條，刑法第11條、第2 條第1 項、第216 條
    、第211 條、第210 條、第219 條、第37條第2 項、第74條
    第1 項第1 款，修正前刑法第33條第5 款、第55條、第56條
    ，中華民國96年罪犯減刑條例第2 條第1 項第3 款、第7 條
    ，判決如主文。
本案經檢察官郭瑜芳到庭執行職務
中　　華　　民　　國　　96　　年　　12　　月　　7　　日
　　　　　　　　　刑事第二庭  審判長法  官  劉煌基
                                    法  官  劉秀君
                                    法　官　葉力旗
本正本證明與原本無異。
如不服本判決，應於判決送達後10日內，向本院提出上訴狀。
　　　　　　　　　　　　　　　　    書記官　林碧華
中　　華　　民　　國　　96　　年　　12　　月　　7　　日
附錄本案論罪科刑法條全文：
（一）貪污治罪條例第6條
有下列行為之一者，處5年以上有期徒刑，得併科新臺幣3,000萬
元以下罰金：
一、意圖得利，抑留不發職務上應發之財物者。
二、募集款項或徵用土地、財物，從中舞弊者。
三、竊取或侵占職務上持有之非公用私有器材、財物者。
四、對於主管或監督之事務，明知違背法令，直接或間接圖自己
或其他私人不法利益，因而獲得利益者。
五、對於非主管或監督之事務，明知違背法令，利用職權機會或
身分圖自己或其他私人不法利益，因而獲得利益者。
前項第一款至第三款之未遂犯罰之。
（二）貪污治罪條例第8條
犯第4條至第6條之罪，於犯罪後自首，如有所得並自動繳交全部
所得財物者，減輕或免除其刑；因而查獲其他正犯或共犯者，免
除其刑。
犯第4條至第6條之罪，在偵查中自白，如有所得並自動繳交全部
所得財物者，減輕其刑；因而查獲其他正犯或共犯者，減輕或免
除其刑。
（三）貪污治罪條例第12條
犯第4條至第6條之罪，情節輕微，而其所得或所圖得財物或不正
利益在新台幣5萬元以下者，減輕其刑。
犯前條第1項、第2項之罪，情節輕微，而其行求、期約或交付之
財物在新台幣5萬元以下者，亦同。
（四）貪污治罪條例第17條
犯本條例之罪，宣告有期徒刑以上之刑者，並宣告褫奪公權。
（五）中華民國刑法第216條
行使第210條至第215條之文書者，依偽造、變造文書或登載不實
事項或使登載不實事項之規定處斷。
（六）中華民國刑法第210條
偽造、變造私文書，足以生損害於公眾或他人者，處5年以下有
期徒刑。
（七）中華民國刑法第211條
偽造、變造公文書，足以生損害於公眾或他人者，處1年以上7年
以下有期徒刑。
附表：
┌──┬──────────┬──────┬──────┐
│編號│    文      書      │  偽造署押  │  數   量   │
│    │（改採用PDA開單系統 │            │            │
│    │之前稱為舊式，之後稱│            │            │
│    │為新式）            │            │            │
├──┼──────────┼──────┼──────┤
│ 1  │臺北市身心障礙者免費│  李秀月    │  署押1枚   │
│    │停車申請單（舊式）  │            │            │
├──┼──────────┼──────┼──────┤
│ 2  │臺北市身心障礙者免費│  蔡美月    │  署押1枚   │
│    │停車申請單（舊式）  │            │            │
├──┼──────────┼──────┼──────┤
│ 3  │臺北市身心障礙者免費│  陳美月    │  署押1枚   │
│    │停車申請單（舊式）  │            │            │
├──┼──────────┼──────┼──────┤
│ 4  │臺北市身心障礙者免費│  詹美月    │  署押1枚
│    │停車申請單（舊式）  │            │            │
├──┼──────────┼──────┼──────┤
│ 5  │臺北市身心障礙者免費│  李碧玉    │  署押1枚   │
│    │停車申請單（舊式）  │            │            │
├──┼──────────┼──────┼──────┤
│ 6  │臺北市身心障礙者免費│  陳明木    │  署押1枚   │
│    │停車申請單（舊式）  │            │            │
├──┼──────────┼──────┼──────┤
│ 7  │臺北市身心障礙者免費│  陳明木    │  署押1枚   │
│    │停車申請表（新式）  │            │            │
├──┼──────────┼──────┼──────┤
│ 8  │臺北市身心障礙者免費│  許永欽    │  署押1枚   │
│    │停車申請表（新式）  │            │            │
├──┼──────────┼──────┼──────┤
│ 9  │臺北市身心障礙者免費│  張金泉    │  署押2枚   │
│    │停車申請表（新式）  │            │            │
└──┴──────────┴──────┴──────┘
